【裁判字號】    95,毒抗,31
【裁判日期】    950126
【裁判案由】    聲請強制戒治
【裁判全文】
臺灣高等法院臺中分院刑事裁定          95年度毒抗字第31號
抗  告  人  臺灣彰化地方法院檢察署檢察官
被      告  甲○○
                    （現在臺灣彰化監獄執行中）
上列抗告人因被告毒品危害防制條例案件，不服臺灣彰化地方法
院中華民國94年11月17日第一審裁定（94年度毒聲字第893號）
提起抗告，本院裁定如下：
    主  文
抗告駁回。
    理  由
一、本件經本院審酌結果，認為原審法院所為駁回聲請強制戒治
    之裁定，並無不合，應予維持，並引用原審法院之證據及理
    由（如附件）。
二、檢察官抗告意旨略以：被告甲○○於民國89年3月4日強制戒
    治後，於92年9月1日起至94年5月2日止再犯之施用毒品犯行
    ，並未為觀察勒戒或強制戒治之處遇，則本件被告於94年7
    月9、10日再犯施用毒品罪，距被告前於89年3月4日強制戒
    治執行完畢日期，已逾5年，自無從認定該次強制戒治是否
    足收治療之效果，是應依毒品危害防制條例第20條、第23條
    之規定，先聲請送觀察、勒戒，再視觀察、勒戒結果是否有
    繼續施用毒品之傾向，分別為不起訴處分或聲請裁定令入戒
    治處所治療。茲本件被告所犯施用毒品犯行，既經台灣彰化
    地方法院以94年度毒聲字第620號裁定送觀察、勒戒，經評
    估認有繼續施用毒品傾向，則原審法院依法應裁定令被告入
    戒治處所施以強制戒治。乃原審法院卻以被告本次犯行係在
    前開判決確定後5年內再犯，與毒品危害防制條例第20條之
    規定不合，而駁回強制戒治之聲請，自難謂洽。為此請求撤
    銷原裁定，另為適當之處置云云。
三、按犯毒品危害防制條例第十條之罪者，檢察官應聲請法院裁
    定令被告入勒戒處所觀察、勒戒，其期間不得逾二月。觀察
    、勒戒後，檢察官依據勒戒處所之陳報，認受觀察、勒戒人
    無繼續施用毒品傾向者，應即釋放，並為不起訴之處分；認
    受觀察、勒戒人有繼續施用毒品傾向者，檢察官應聲請法院
    裁定令入戒治處所強制戒治，其期間為六個月以上，至無繼
    續強制戒治之必要為止。但最長不得逾一年。依前項規定為
    觀察、勒戒或強制戒治執行完畢釋放後，五年後再犯第十條
    之罪者，適用本條前二項之規定。又依第二十條第二項強制
    戒治期滿，應即釋放，由檢察官為不起訴之處分。觀察、勒
    戒或強制戒治執行完畢釋放後，五年內再犯第十條之罪者，
    檢察官應依法追訴。92年7月9日修正公布之毒品危害防制條
    例第20條、第23條分別定有明文。而依其修正理由可知，為
    配合簡化施用毒品犯罪之刑事處遇程序，並鑑於經觀察、勒
    戒或強制戒治執行完畢釋放後五年內再犯之比率甚高。是對
    於5年內再犯施用毒品罪之情形，應可認前所實施之觀察、
    勒戒或強制戒治無法收其實效，而應逕行起訴。至觀察、勒
    戒或強制戒治執行完畢，五年後再犯同條例第10條施用毒品
    罪者，尚非不得認其前所實施之觀察、勒戒或強制戒治已足
    遮斷其施用毒品之成癮性，為期自新及協助其斷除毒癮，就
    此種情形仍應適用初犯之規定。亦即新修正之毒品危害防制
    條例其刑事處遇方式及判斷標準，係以觀察、勒戒或強制戒
    治之執行是否得收成效為斷。故前開條例第20條所稱「五年
    後再犯第十條之罪者」，應限於該行為人於觀察、勒戒或強
    制戒治執行完畢後，五年之內並未再有任何施用毒品犯行之
    情形，始足當之。苟於觀察、勒戒或強制戒治執行完畢後之
    五年內，復再犯其他施用第一級、第二級毒品罪犯行者，則
    前所執行之治療程序不足收戒除毒癮之成效，已灼然甚明。
    縱行為人所犯該次施用毒品罪行未經強制治療，致其後又犯
    之施用毒品罪行，距前觀察、勒戒或強制戒治執行完畢釋放
    已逾五年，仍不得昧於形式，逕認其屬於該條例第20條第3
    項「五年後再犯」之情形，合應予辨明。經查，本件被告甲
    ○○前因施用毒品案件，經送強制戒治後，於89年3月4日交
    付保護管束期滿未經撤銷，視為執行完畢，而由檢察官以89
    年度戒毒偵字第394、395、396號為不起訴處分確定。復於
    上開強制戒治執行完畢後五年內之92年9月1日起至94年5月2
    日晚上11時40分許止，連續施用第一級毒品、第二級毒品多
    次，經本院以94年度上訴字第930號判決有罪確定，有台灣
    高等法院被告全國前案紀錄表在卷可稽。詎被告仍不知悔改
    ，又於94年7月9、10日再犯本件施用第一級、第二級毒品罪
    行。抗告意旨雖以被告於89年3月4日強制戒治後，於92年9
    月1日起至94年5月2日止之施用毒品犯行，並未經強制戒治
    處分，是本次94年7月9、10日再犯之施用毒品犯行，距前次
    強制戒治期間已逾五年，無從認定前次強制戒治是否足收治
    療之效果，應依毒品危害防制條例第20條、第23條之規定，
    聲請觀察、勒戒。今觀察、勒戒結果，既評定被告有繼續施
    用毒品傾向，則原審法院應依聲請裁定令被告入戒治處所施
    以強制戒治云云。惟查，被告於89年3月4日強制戒治執行期
    滿後，既於五年內之92年9月1日至94年5月2日再犯施用毒品
    犯行，已足認定其前次所執行之強制戒治無何成效可言，並
    無抗告意旨所稱尚待再行強制戒治，以明其是否足收治療效
    果之情形。是被告於94年7月9、10日再犯本件毒品危害防制
    條例第10之罪，縱距前次強制戒治期滿日已逾五年，揆諸前
    開修法意旨之說明，並毒品危害防制條例簡化刑事處遇程序
    之目的以觀，實無再送觀察、勒戒或強制戒治之必要。原裁
    定所為駁回檢察官對被告強制戒治之聲請，經核並無不合。
    本件抗告，並無理由，應予駁回。
四、據上論斷，應依刑事訴訟法第412條，裁定如主文。
中    華    民    國    95    年    1    月    26     日
            刑事第五庭  審判長法  官  袁  從  楨
                              法  官  姚  勳  昌
                              法  官  郭  同  奇
上列正本證明與原本無異。
不得抗告。
                              書記官  康  孝  慈
中    華    民    國    95    年    1    月    27     日
                                                      Ａ


司法院資訊處製作；財團法人民間司法改革基金會備份。
